【裁判字號】    92,交上訴,77
【裁判日期】    920430
【裁判案由】    公共危險
【裁判全文】
臺灣高等法院刑事判決                            九十二年度交上訴字第七七號
    上  訴  人
    即  被  告  乙○○
                          （
右上訴人因公共危險案件，不服臺灣板橋地方法院九十二年度交訴字第一號，中華民
國九十二年二月二十七日第一審判決（起訴案號：臺灣板橋地方法院檢察署九十一年
度偵字第一三００四號），提起上訴，本院判決如左：
    主  文
上訴駁回。
    事  實
一、乙○○於民國八十三年間因違反肅清煙毒條例案件，經本院以八十二年度上訴字
    第七二八八號判處有期徒刑三年確定，八十四年十二月十五日假釋出監，而於八
    十六年八月十八日假釋縮刑期滿執行完畢，猶未警惕。乙○○於九十一年六月七
    日上午十時二十五分許，駕駛車號ＥＸ─０七四八號自用小客車，在台北縣鶯歌
    鎮○○○路自鶯歌往樹林方向行駛，行經上開路段第三十一號幹管前，理應注意
    車前狀況，隨時採取必要之安全措施，且依當時之天候晴朗、日光光線充足、路
    面平坦等情狀，並無不能注意之情事，竟疏於注意，自後方撞擊同方向由甲○○
    所騎乘，車牌號碼ＡＹＬ─六二七號之重型機車，致甲○○受有左側顏面骨骨折
    、臉部裂傷、擦傷、四肢多處擦傷之傷害（過失傷害部分業經不起訴處分）。詎
    乙○○駕駛ＥＸ─０七四八號自小客車動力交通工具肇事後，罔顧受傷倒地之甲
    ○○，旋駕駛上開交通工具往樹林方向逃逸。嗣經路人記下車號報警，經警循線
    查悉乙○○涉案後，適乙○○騎乘機車返回現場查看車禍後續情形時，為警當場
    查獲。
二、案經台北縣政府警察局三峽分局報請台灣板橋地方法院檢察署檢察官偵查起訴。
    理  由
一、訊據上訴人即被告乙○○對於右揭時地肇事逃逸之犯罪事實，於警詢時及偵審中
    均坦承不諱，核與被害人甲○○指訴之情節相符，並有道路交通事故調查報告表
    、車籍作業系統查詢認可資料、台北縣政府警察局舉發違反道路交通管理事件通
    知單、財團法人恩主公醫院診斷證明書各一紙，酒精測試報告表二紙，肇事車輛
    及現場照片十六張在卷可稽。
二、被告雖另辯稱：伊事後不放心又返回現場查看，並主動向在場處理之警員自首，
    應符合刑法第六十二條減刑之規定云云。惟按，自首係以對於未發覺之罪投案而
    受裁判為要件，如案已發覺，則被告縱有投案陳述自己犯罪之事實，亦祇可謂為
    自白，不能認為自首，有最高法院二十六年上字第四八四號判例可資參照。本案
    被告係於事發後騎乘機車返回現場查看時，為警查獲被告係為肇事逃逸車主，而
    上前查證並帶被告到被告停車處查看，員警主動詢問才承認等情，並當場承認犯
    行，業據被告供承在卷（見偵查卷第四頁、原審卷第十九頁），核與證人即當時
    前往現場處理之警員陳永利證述之情節相符，又證人陳永利並進而證稱：伊前往
    現場處理，因發現被害人血流不止，故先以警車送其至醫院就診，後來一一０通
    報有路人記下車號為ＥＸ─０七四八號，並已查出係被告所有，剛好現場另有一
    位警員林悟斌因查處煙毒案件而認識被告，發現被告正在現場觀看，遂請同事留
    置被告而查獲本案等語甚詳（見原審卷第三二頁）。是本案在被告向現場警員坦
    承犯案前，該管公務員陳永利已發覺被告為犯罪之人，是其供承犯罪之行為應係
    自白，核與自首之要件不合，尚難邀此自首減刑之寬典。綜上所述，本案事證明
    確，被告犯行洵堪認定。
三、查被告駕駛動力交通工具自小客車因過失追撞被害人甲○○所騎乘之重型機車，
    致被害人甲○○受傷後逃逸，核其所為，係犯刑法第一百八十五條之四之肇事逃
    逸罪。被告於八十三年間因違反肅清煙毒條例案件，經台灣高等法院以八十二年
    度上訴字第七二八八號判處有期徒刑三年確定，八十四年十二月十五日假釋出監
    ，而於八十六年八月十八日假釋縮刑期滿執行完畢，有台灣高等法院被告全國前
    案記錄表、台灣高等法院檢察署刑案記錄簡覆表各一紙附卷可按，其於有期徒刑
    執行完畢後，五年以內再犯本件有期徒刑以上之罪，為累犯，應依刑法第四十七
    條之規定加重其刑。
四、原審因以被告罪證明確，適用刑法第一百八十五條之四、第四十七條規定，併審
    審酌被告犯罪之動機、目的、手段，犯罪所生之危害，及犯罪後坦承犯行，態度
    尚稱良好，且與被害人甲○○達成和解，賠償所受損害等一切情狀，量處有期徒
    刑七月。經核原判決，認事用法，並無不合，量刑亦稱妥適。被告上訴以：(一)被
    告肇事後，由後照鏡看被害人並無異狀，才開車離去，但仍不放心，騎乘機車再
    回現場，並主動配合員警調查；(二)因被告自後照鏡看被害人並無異狀才離去，是
    被告並無明知肇事致人受傷之認識；(三)被告事後配合調查又與被害人和解，且二
    子仍在就學，負擔沈重，原審量刑過重云云，指摘原判決不當，請求撤銷改判。
    惟查：(一)被告係經員警在現場查知被告涉嫌後才承認，本案情形不合於自首規定
    ，已明如前。(二)再查被害人遭被告自後撞擊後立刻人車倒地之事實，為被害人甲
    ○○在警訊供明、並在原審結證屬實（分見偵查卷第五頁反面、原審卷第三三頁
    ），且被害人因此撞擊尚且導致骨折之程度，及多處裂傷之情形，亦有診斷書在
    卷可憑。告訴人所述被撞後人車立即倒地之情形應屬實在，而可採信。被告復自
    承有看後照鏡，顯見對上開情形均屬知情，又在警訊、偵查及原審一再供明駕車
    離去之原因係因害怕，心慌而逃逸（見偵查卷第三頁反面、第三一頁反面、原審
    卷第三一頁），顯見被告翻供改稱係因見被害人無異狀而離去云云，顯不實在。
    被告上訴所辯各節，均不足採，如前所述。其上訴既無理由，應予駁回。
據上論斷，應依刑事訴訟法第三百六十八條，判決如主文。
本案經檢察官呂丁旺到庭執行職務。
中      華      民      國    九十二    年      四      月      三十    日
                              臺灣高等法院刑事第十庭
                                  審判長法  官  何  菁  莪
                                        法  官  吳      燦
                                        法  官  邱  同  印
右正本證明與原本無異。
如不服本判決，應於收受送達後十日內向本院提出上訴書狀，其未敘述上訴之理由者
並得於提起上訴後十日內向本院補提理由書（均須按他造當事人之人數附繕本）。
                                        書記官  陳  菊  珍
中      華      民      國    九十二    年      五      月      一      日
附錄本案論罪科刑法條
刑法第一百八十五條之四
駕駛動力交通工具肇事，致人死傷而逃逸者，處六月以上五年以下有期徒刑。


司法院資訊處製作；財團法人民間司法改革基金會備份。
